【裁判字號】    89,訴,11
【裁判日期】    890330
【裁判案由】    侵權行為損害賠償
【裁判全文】
臺灣宜蘭地方法院民事判決  八十九年訴字第十一號
    原      告  甲○○
    訴訟代理人  李蒼棟律師
    被      告  乙○○      住.
    訴訟代理人  丙○○      住.
右當事人間請求損害賠償事件，本院判決如左：
    主    文
被告應給付原告新台幣陸拾參萬伍仟柒佰貳拾壹元。
原告其餘之訴駁回。
訴訟費用由被告負擔三分之二；餘由原告負擔。
本判決第一項於原告以新台幣貳拾貳萬元供擔保後，得假執行。
原告其餘假執行之聲請駁回。
    事    實
甲、原告方面：
  一、聲明：被告應給付原告新台幣（下同）九十三萬五仟七佰二拾一元，並願供擔
      保請准為假執行之宣告。
  二、陳述：
    （一）被告乙○○於民國（下同）八十七年五月三日，酒醉後駕駛車號HDS-二四
          二號機車沿宜蘭市○○路由宜蘭市往壯圍鄉方向行駛，途經宜蘭市○○路
          九十一號前，明知駕駛機車在同一車道行駛時，除超越前車外，後車與前
          車之間應保持隨時可以煞車之距離，並注意車前狀況隨時採取必要之安全
          措施。依當時情況並無不能注意之情形，應注意，能注意，竟不注意，以
          致追撞同方向行駛之由甲○○所騎乘之腳踏車及後拉之板車，而致甲○○
          受有左脛骨骨折、腰椎第二節壓迫性骨折、右臀挫傷等傷害。
    （二）按因故意或過失，不法侵害他人之權利者，負損害賠償責任。次按不法侵
          害他人之身體或健康者，對於被害人因此喪失或減少勞動能力或增加生活
          上需要時，應負損害賠償責任。又按不法侵害他人之身體、健康者，被害
          人雖非財產上之損害，亦得請求賠償相當之金額。民法第一百八十四條第
          一項前段、第一百九十三條第一項及第一百九十五條第一項分別定有明文
          。本件被告因過失不法侵害原告之身體、健康，依前揭規定自應負損害賠
          償責任。
    （三）原告受傷後，入院治療，共支付醫藥費二十二萬七千九百二十一元。原告
          住院期間共三十四日，需人看護，看護費用以每日一千七百元計算，原告
          看護費之損失為五萬七千八百元。原告受傷，自八十七年五月四日起不能
          工作，且依員山榮民醫院醫師囑言原告至少至八十七年十二月二日止，不
          宜負重劇烈運動有員山榮民醫院出具之診斷書可證。原告為農夫，因受傷
          不能自為耕作，乃僱工代耕，亦屬因原告侵權行為而增加之生活上需要，
          此部份支出為十五萬元。原告因身體受傷，立臥均致難當之疼痛，經二次
          手術，精神肉體所受痛苦甚大，故請求非財產上損害金額五十萬元。
    （四）上述各項損害，均係被告不法侵害所生之結果，被告自應對於原告負賠償
          責任。
  三、證據：提出：診斷證明書影本二件、收據影本一件、土地所有權狀影本一件、
      宜蘭縣員山鄉蔬果產銷經營班第十一區段第六班班員名冊影本一件、著作應本
      三件、最高法院民事判決影本一件並聲請傳訊證人黃木田。
  乙、被告方面：
    一、聲明：駁回原告之訴。
    二、陳述：醫療費用應扣除健保之給付，原告雇工耕作支出應有收據，慰撫金金
        額過高，且被告服役中無資力可還。此外，對看護費無意見。
    三、證據：未提證據或聲請傳訊證人。
丙、本院依職權調閱台灣宜蘭地方法院檢察署八十七年度偵字第二三八三號卷宗。
    理   由
一、本件原告主張被告於八十七年五月三日，駕駛機車，在宜蘭市○○路九十一號前
    ，應注意，並能注意，而不注意，撞及原告所騎乘之腳踏車，以致原告受傷害，
    損失醫藥費、看護費、雇工耕作及精神慰撫金共計九十三萬五千七百二十一元。
    被告則以醫療費用應扣除健保給付，原告雇工耕作，未有收據，慰撫金請求之金
    額過高云云置辯。
二、經查本件被告乙○○於八十七年五月三日，酒醉後駕駛車號HDS-二四二號機車沿
    宜蘭市○○路由宜蘭市往壯圍鄉方向行駛，途經宜蘭市○○路九十一號前，明知
    駕駛機車在同一車道行駛時，除超越前車外，後車與前車之間應保持隨時可以煞
    車之距離，並注意車前狀況隨時採取必要之安全措施。依當時情況並無不能注意
    之情形，應注意，能注意，竟不注意，以致追撞同方向行駛之由甲○○所騎乘之
    腳踏車及後拉之板車，而致甲○○受有左脛骨骨折、腰椎第二節壓迫性骨折、右
    臀挫傷等傷害之事實，為被告所不爭執，有診斷證明書影本三件附卷可稽，並經
    本院調閱地檢署八十七年度偵字第二三八三號卷宗明確，原告之主張，自堪信為
    真實。
三、按因故意或過失，不法侵害他人之權利者損害賠償責任。又不法侵害他人之身體
    或健康者，對於被害人因此喪失或減少勞動能力或增加生活上之需要時，應負損
    害賠償責任。另不法侵害他人隻身體、健康，被害人雖非財產上之損害，亦得請
    求賠償相當之金額。分別為民法第一百八十四條第一項前段、第一百九十三條第
    一項、第一百九十五條第一項所明文規定。經查本件車禍發生時，天候陰、路況
    乾燥、直路、雙車道、速限四十公里，被告酒醉駕車，超速，未注意車前狀況，
    致追撞同向在前之原告車，應為肇事原因，被告係遭追撞，應無肇事原因。本件
    送經台灣省基宜區車輛行車事故鑑定委員會鑑定亦同此認定，有意見書可稽。被
    告自應負完全之過失責任。被告之過失行為，與原告之前開傷害及損失，有相當
    之因果關係。被告自應依上開規定，就原告之損害負賠償責任。
四、原告請求被告賠償費用，是否應予准許，分述如次：
  （一）醫療費二十二萬七千九百二十一元部份，有醫療收據影本五紙影本附卷足佐
        。依原告所受傷害及各收據載明醫療費別，自屬治療上之必要費用，應由被
        告賠償原告。被告雖辯稱其不應就全民健保給付額部分負責，但查本件被告
        所駕駛車輛為機車，與全民健康保險法第八十二條所規定之適用對象不同，
        且保險之性質本非為減輕加害人之賠償責任，因此於全民健康保險法之規定
        適用對象，應無擴張解釋之法理基礎，因此被告應就全民健康保險給付額部
        分應無解免之法律依據，被告所辯，並不足採。
  （二）看護費用五萬七千八百元部分，係原告住院期間之支出，審酌原告之傷勢有
        腰椎第二節暴裂性骨折，左側脛骨骨折，傷情非微，無法自由活動，此有診
        斷證明書可參，其僱請看護應為必要。而此部份支出又為被告所不爭執，原
        告此部分請求應予准許。
  （三）雇工耕作所支出十五萬元部分，係因原告受傷後，依醫師建議，半年不能工
        作，有榮民醫院診斷書影本一件可證，而雇工耕作支出費用，並經證人黃木
        田到庭證述明確，原告因被告過失致傷，而因此增加生活上之部分支出，已
        堪認定，自應由被告負損害賠償之責。
  （四）原告請求精神慰藉金五十萬元部分，本院審酌原告受傷多處，肉體、精神受
        極大痛苦，及兩造之身分、地位，經濟能力，認為原告請求尚嫌過高，應予
        核減為二十萬元，方屬公允，逾此數額之請求，為無理由。
  （五）綜上所述，被告應賠償原告共計六十三萬五千七百二十一元，原告逾此部分
        之請求為無理由，應予駁回。
五、兩造其餘攻防，已不足影響本院心證及判決結論，爰不逐一論究，並予敘明。
六、原告陳明願供擔保，聲請宣告假執行，經核其勝訴部份，核無不合，爰酌定相當
    之擔保金額宣告之；其餘假執行之聲請，因訴之駁回而失所附麗，不予准許。
七、據上論結，本件原告之訴為一部有理由，一部無理由，依民事訴訟法第七十九條
    但書、第三百九十條第二項判決如主文。
中      華      民      國    八十九    年      三      月    三十      日
                                        臺灣宜蘭地方法院民事庭
~B法      官  姜世明
右為正本係照原本作成。
如不服本判決，須於收受送達後廿日內向本院提出上訴狀。（應附繕本）
中      華      民      國    八十九    年      四      月      七      日
~B法院書記官  廖文章


司法院資訊處製作；財團法人民間司法改革基金會備份。
